臺灣高等法院刑事裁定　　　　　　　 100年度交抗字第1026號
抗　告　人
即受處分人　王怡心
上列抗告人因違反道路交通管理處罰條例案件，不服臺灣桃園地
方法院中華民國100年7月1日100年度交聲字第161號裁定(原處分
案號：交通部公路總局新竹區監理所桃園監理站桃監裁字第裁52
-ZBA151513號裁決書)，提起抗告，本院裁定如下：
    主  文
抗告駁回。
    理  由
一、按汽車行駛高速公路及快速公路，應依速限標誌指示，高速
    公路及快速公路交通管制規則第5條第1項定有明文。又汽車
    行駛於高速公路、快速公路或設站管制之道路，不遵使用限
    制、禁止、行車管制及管理事項之管制規則而有行車速度超
    過規定之最高速限或低於規定之最低速限者，處汽車駕駛人
    新臺幣(下同)3,000元以上6,000元以下罰鍰，並記違規點數
    1點，道路交通管理處罰條例第33條第1項第1款、第63條第1
    項第1款分別定有明文。
二、聲明異議意旨略以：(一)單憑舉發單位提出之採證照片，不足
    以證實採證之地點確在76.45公里處而未違反需在300公尺前
    設立明顯標示之法律要件。(二)採證照片中，於車道中央分隔
    島內，並無栽植任何灌木叢，然據抗告人即受處分人王怡心
    自製之現場景物影片所示，國道 1號南下76.4至76.5公里處
    之中央分隔島內均有栽種，舉發單位似有移花接木之嫌。(三)
    本件員警於執行舉發勤務時，以不實證據獲取執行績效，悖
    離道路交通管理處罰條例之立法本旨，有違行政程序法第 7
    條及第 8條揭櫫之原則，為此聲明異議，請求撤銷原處分云
    云。
三、抗告意旨略以：(一)非固定式測速相機之拍攝地點紀錄，係由
    警方任意進行設定，倘原處分遭撤銷，勢必影響舉發員警賴
    紅弘敏之考績，足見其證詞之證據力令人存疑。原審單憑員
    警之證詞，未向系爭測速相機之原廠查證，亦未命員警提出
    上開相機使用說明書以實其說，即判定其所述之拍攝地點為
    真，實嫌草率。又員警所提出之勤務分配表，僅能證明其在
    當日於該地點值勤，不能證明系爭舉發照片在該地點拍攝。
    (二)本件舉發員警未能提出具體實證，以證明確係在國道南下
    76.45 公里處拍攝採證，當亦無法進而判斷拍攝地點前方至
    少300 公尺前有無設立警告標誌、更遑論如何判定實際拍攝
    路段之速限為何。(三)受處分人前於民國100年4月16日，即已
    具狀提供國道南下路段76.1公里起至76.7公里止之中央分隔
    島錄影光碟片予原審法院，詎料原審法院單以受處分人未能
    出庭為由，未予勘驗，亦未就何以該光碟片不足採信，為任
    何說明，實令受處分人難以甘服。今受處分人遭國家機器以
    非法採證方式開單告發，已氣憤難耐，而原審法院又強令受
    處分人在業務繁忙、分身乏術且有薪休假幾已用罄之際，非
    得請假扣薪到庭，國家機器侵害人民權益至此，已達極致。
    懇請鈞院察明系爭路段中央分隔島沿途連續栽有灌木叢，而
    與採證照片之無灌木叢之情形不符，爰請求撤銷原裁定，更
    為適當之裁定云云。
四、經查：
  (一)受處分人於99年11月27日上午8時45分許，駕駛車牌號碼909
    7-TQ自用小客車，行經國道1號高速公路南下76.45公里處，
    因有「速限100公里，經雷達(射)測定行速為118公里，超速
    18公里」之違規事實，經內政部警政署國道公路警察局 (下
    稱國道公路警察局) 第二警察隊楊梅分隊員警逕行舉發等情
    ，有國道公路警察局公警局交字第 ZBA151513號舉發違反道
    路交通管理事件通知單、違規舉發照片、國道公路警察局第
    二警察隊100年1月27日公警二交字第1000270257號書函、雷
    射測速儀檢定合格證書在卷可佐，此部分事實堪以認定。
  (二)受處分人固提出國道1號南下路段76.1 公里起至76.7公里止
    之中央分隔島錄影光碟、Google Map上同路段影像相片數張
    ，用以證明舉發照片周圍景物與實際情形不符，而認拍攝地
    點顯然不實。惟觀諸卷附違規舉發照片(詳原審卷第5頁、第
    39頁) ，除下方清楚標示最高速限、行車速度及拍攝地點外
    ，緊鄰受處分人所駕駛違規車輛左側，水泥建物上明顯植有
    茂密綠色植物。而依水泥建物與車輛間之距離判斷，該水泥
    建物為中央分隔島，而非對向車道之外側護欄，其上之植物
    ，即係受處分人所指之「灌木叢」無疑。且證人即舉發警員
    賴弘敏於原審訊問時結證稱：雷射槍旁邊有一個 PDA，裡面
    可以設定月、日、年及時間，在執行取締之前，我們會在電
    腦裡面設定，之後就不能再更改；當時我們編排勤務的位置
    就是在國道 (1號)南下76公里處，此由勤務編排表螢光筆圈
    出的部分就可以看出；國道 1號南下76公里過了楊梅收費站
    ，距離新竹還有20公里等語(詳原審卷第35頁)，並有賴弘敏
    所庭呈國道公路警察局第二警察隊楊梅分隊勤務分配表、測
    速照相設備例行性檢測登記簿、臺灣光學有限公司雷射測速
    照相系統操作手冊各1份附卷可稽(詳原審卷第40頁至第57頁
    ) ，受處分人違規事實，至臻明確，其無視上開明確事證，
    猶顛倒事實，意圖混淆法院，遽認採證之地點非在國道 1號
    公路南下76.45 公里處，要無可取。又依卷附舉發機關所提
    出之告示牌照片所示(詳原審卷第21頁)，系爭路段約76.1公
    里處，已設置有「前有測速照相」之告示牌，與本件舉發違
    規地點76.45公里處之距離，相距達300公尺以上，已符合道
    路交通管理處罰條例第7條之2 第3項應有明顯標示之規定。
    是受處分人空言辯稱：本件舉發地點不明、違反標示規定云
    云，無非事後卸責之詞，委無可採。
  (三)原審分別於100年5月20日、6月3日合法傳喚受處分人到庭陳
    述意見，俱未到庭，於原審電話詢問為何未到庭時，答以：
    有收到傳票，我忘記有這件事情云云，此有送達證書、原審
    5 月20日公務電話紀錄在卷可參。受處分人對法院多次傳喚
    置之不理，反指稱原審侵害其權益云云，實屬無稽。
五、綜據上述，本件受處分人確有「行駛於高速公路，行車速度
    超過規定之最高速限」之違規行為，原處分機關依道路交通
    管理處罰條例第33條第1項第1款、第63條第1項第1款及違反
    道路交通管理事件統一裁罰基準及處理細則所訂違反道路交
    通管理事件統一裁罰基準表規定，裁處罰鍰 3,000元，並記
    違規點數 1點，核無違誤。原審法院調查後亦同此認定，而
    駁回其異議之聲明，認事用法並無違誤。受處分人猶執前詞
    ，徒憑己見，以情緒性之用語，濫肆指摘原處分及原裁定不
    當，提起本件抗告，為無理由，應駁回之。
據上論斷，依道路交通管理處罰條例第89條、刑事訴訟法第 412
條，裁定如主文。
中    華    民    國   100    年    9     月    6     日
                  刑事第十三庭  審判長法  官  曾德水
                                      法  官  楊貴雄
                                      法  官  宋松璟
以上正本證明與原本無異。
不得再抗告。
                                      書記官  蘇秋
中    華    民    國   100    年    9     月    6     日